# 求助陈版-划拨土地转增资本

提问人：zjsshine 时间：2015-11-02 15:08:03
陈版您好！
我公司有为老国企，最初设立时有一块划拨土地，初始价值为0.
2002 年时，我公司从集体所有制企业进行有限公司改制，改制评估增值 10000 万，因此账面按照 10000 万入账，同时增加公积。
2015 年度，我公司被纳入股改范围，该土地再次评估增值为 30000 万，根据国土资源部批复，同意将该划拨土地以国家作价出资方式投入改制后的股份公司。
所以想请教下，针对 2015 年度的事项，在取得国资委同意土地作价出资土地转增国家资本金的情况下，我公司是否可以以该 30000万作为实收资本。
同时，由于原 10000 万已作为资本公积入账，是否涉及资本公积转增资本的会计处理，以及相关行政审批流程，现在资本公积转增资本有无限制条件？
谢谢！

回答人：chenyiwei
2002 年集体企业改制时将划拨土地评估入帐很可能是不恰当的，建议考虑以前的处理是否构成前期差错。 2015 年度内以该土地使用权作价入股形成的实收资本增加金额应根据重组方案的具体规定确定，其上限为当前的评估值，但可能将其中一部分金额转为资本公积——资本溢价。 如前所述，原 1000 万资本公积的入帐可能是会计差错，因此应进行前期差错更正处理，更正后这部分资本公积不再存在，相应地无需考虑是否为资本公积转增的问题。

提问人：zjsshine 时间：2015-11-09 09:27:59
陈版您好！
根据企业会计准则解释第二号：企业进行公司制改制时，资产负债按照评估价作为认定成本，成本和账面价值的差异，调整所有者权益。
所以您提到的集体企业改制划拨土地按照评估价入账很可能不恰当，是指划拨土地在集体企业改制时，在某些情况下，是不能按照评估价入账，仍旧按照账面价值 0 入账吗？能指导下相关理论依据吗？还是需要根据重组方案的具体规定确认？

回答人：chenyiwei
《企业财务通则》（财政部令第 41 号）第五十七条：
企业进行重组时，对已占用的国有划拨土地应当按照有关规定进行评估，履行相关手续，并区别以下情况处理： （一）继续采取划拨方式的，可以不纳入企业资产管理，但企业应当明确划拨土地使用权权益，并按规定用途使用，设立备查账簿登记。国家另有规定的除外。 （二）采取作价入股方式的，将应缴纳的土地出让金转作国家资本，形成的国有股权由企业重组前的国有资本持有单位或者主管财政机关确认的单位持有。 （三）采取出让方式的，由企业购买土地使用权，支付出让费用。 （四）采取租赁方式的，由企业租赁使用，租金水平参照银行同期贷款利率确定，并在租赁合同中约定。 企业进行重组时，对已占用的水域、探矿权、采矿权、特许经营权等国有资源，依法可以转让的，比照前款处理。

提问人：zjsshine 时间：2015-11-16 17:02:54
谢谢陈版！
同时，我也注意到财政部关于印发《企业公司制改建有关国有资本管理与财务处理的暂行规定》的通知：第十三条 企业实行公司制改建，对占有的国有划拨土地应当进行评估并按照土地主管机关的规定履行相关手续后，区别以下情况处理： （一）采取作价入股方式的，评估后将国有土地使用权作价投资，随同改建企业国有资本一并折股，增加公司制企业的国有股份；
如果是在这种情况下，公司将净资产超过认缴部分作为资本公积核算，是否也是可行？
谢谢！

回答人：chenyiwei
作价入股是比较特殊的处置方式，但也必须将土地变为出让性质，相当于国家以企业将出让金缴纳给国家，国家再以该出让金对被改制企业出资形成国家资本金。而你说的情况，土地性质仍为划拨，且无作价出资手续。